臺灣高等法院臺中分院刑事判決　100年度選上更(一)字第130號
上　訴　人
即　被　告　吳仁能
選任辯護人　白裕棋律師
上列上訴人因違反公職人員選舉罷免法案件，不服臺灣南投地方
法院99年度選訴字第17號中華民國99年12月10日第一審判決（起
訴案號：臺灣南投地方法院檢察署99年度選偵字第38號，移送併
辦案號：臺灣南投地檢署99年度選偵字第59、73號號），提起上
訴，經最高法院發回更審，本院判決如下：
    主  文
原判決關於吳仁能部分撤銷。
吳仁能無罪。
    理  由
一、公訴意旨略稱：被告吳仁能、吳許玉麗於99年５月中旬某日
    晚上6、7時許，在張再榮（另案為緩起訴處分）位在南投市
    ○○里○○路1249巷10弄40號住處，利用渠等２人前往張再
    榮住處選舉拜票之機會，由吳許玉麗交付新臺幣（下同）40
    00元予張再榮，請張再榮等具有投票權人於投票日投票支持
    吳仁能，作為吳仁能選舉里長時向張再榮及其家人賄選買票
    之用。張再榮明知吳許玉麗所交付之4000元係吳仁能、吳許
    玉麗用以向具有投票權人行賄之款項，竟仍予以收受。因認
    被告吳仁能涉嫌公職人員選舉罷免法第99條第１項之投票行
    賄罪云云。
二、本件公訴人認為被告吳仁能涉嫌投票行賄罪，係基於證人張
    再榮在南投縣調查站及檢察官偵查中證稱：99年５月中旬某
    日晚上6、7時許，被告吳仁能與其妻吳許玉麗至其住處拜票
    ，吳許玉麗交付4000元，請求張再榮支持吳仁能競選里長，
    證人張再榮與被告吳仁能間並無仇恨，應無攀誣或構陷被告
    吳仁能之必要，張再榮所為證言應可採信云云。訊據被告吳
    仁能矢口否認有投票行賄之犯行，辯稱：其從未向張再榮買
    票，張再榮在南投縣調查站及檢察官偵查中所為之供詞不實
    在云云。
三、按犯罪事實應依證據認定之，無證據不得認定犯罪事實，刑
    事訴訟法第154條第2項定有明文。又「認定不利於被告之事
    實，須依積極證據，苟積極證據不足為不利於被告事實之認
    定時，即應為有利於被告之認定，更不必有何有利之證據」
    、「共同被告不利於己之陳述，固得採信為其他共同被告犯
    罪之證據，惟此項不利之陳述，須無瑕疵可指，而就其他方
    面調查，又與事實相符，始得採為其他共同被告犯罪事實之
    認定」，最高法院30年上字第816號、46年上字第419號分別
    著有判例，經查本件被告吳仁能自始至終均堅決否認有投票
    行賄之犯行，而證人張再榮於南投縣調查站及檢察官偵查中
    雖證稱：99年５月中旬某日晚上6、7時許，吳許玉麗與被告
    吳仁能至其住處拜票，交付4000元，請求張再榮支持吳仁能
    競選里長。惟張再榮於原審具結證稱：被告吳仁能與吳許玉
    麗至伊家拜票時，並沒有拿4000元給伊，伊於警訊及檢察官
    偵查中之供述係屬虛偽。前後所證不符，顯有瑕疵，自不能
    以證人張再榮前後不符，顯有瑕疵之證言，作為認定被告犯
    罪之唯一證據。此外，並無其他任何積極證據，足以證明張
    再榮證言之真實性，依上開判例意旨，被告投票行賄之犯行
    ，尚屬不能證明。原審疏未詳查，對於被告遽為論罪科刑，
    尚有未洽。被告吳仁能上訴意旨指摘原判決不當，為有理由
    ，應由本院將原判決關於被告吳仁能部分撤銷改判，爰依法
    為無罪之諭知。
據上論斷，應依刑事訴訟法第369條第1項前段、第364條、第301
條第1項，判決如主文。
本案經檢察官吳經綸到庭執行職務。
中    華    民    國   100    年    9     月    28    日
            刑事第一庭    審判長法  官  李  璋  鵬
                                法  官  胡  忠  文
                                法  官  胡  森  田
以上正本證明與原本無異。
檢察官得上訴。
被告不得上訴。
如不服本判決應於收受送達後10日內向本院提出上訴書狀，其未
敘述上訴理由者，並得於提起上訴後10日內向本院補提理由書(
均須按他造當事人之人數附繕本）「切勿逕送上級法院」。
                                書記官  黃  禎  祥
中    華    民    國   100    年    9     月    28    日